智慧財產法院行政判決
　　　　　　　　　　　　　　　　99年度行商訴字第230號
　　　　　　　　　　　　　　　　民國100年2月17日辯論終結
原　　　告　東震股份有限公司
代　表　人　林重國（董事長）
訴訟代理人　劉法正律師
　　　　　　楊祺雄律師
複代理人　　陳怡彤律師
被　　　告　經濟部智慧財產局
代　表　人　王美花（局長）
訴訟代理人　許淑真
上列當事人間因商標註冊事件，原告不服經濟部中華民國99年10
月15日經訴字第09906063670 號訴願決定，提起行政訴訟，本院
判決如下：
　　主  文
原告之訴駁回。
訴訟費用由原告負擔。
　　事實及理由
一、事實概要：
    原告前於民國98年10月13日以「滋潤」商標（下稱系爭商標
    ，如附圖所示），指定使用於商標法施行細則第13條所定修
    正前商品及服務分類表第29類之「奶粉、米漿、豆漿、豆花
    、薑醬、食用油、果凍、肉類及其製品、肉類速食調理包、
    乾製果蔬、冷凍果蔬、脫水果蔬、糖漬果蔬、蔬菜速食調理
    包、紅豆湯、人造肉速食調理包、素食高湯、食品添加用蛋
    白質粉、果蔬抹醬」商品，向被告申請註冊。經被告審查，
    以99年8 月9 日商標核駁第325375號審定書為核駁之處分。
    原告不服，提起訴願，經經濟部同年10月15日經訴字第0990
    6063670 號決定駁回，遂向本院提起行政訴訟。
二、原告聲明求為判決：(一)原處分及訴願決定均撤銷。(二)被告就
    原告申請之第098045072 號「滋潤」商標應為核准註冊之處
    分。並主張：
  (一)系爭商標圖樣之中文「滋潤」係一種自我標榜隱喻之巧妙運
    用，雖有「浸潤、潤澤」之意，然之於所指定使用之奶粉、
    米漿、豆漿、豆花等相關產品，系爭商標充其量為暗示性商
    標，並非說明性商標。
  (二)在各類商品、服務中，以類似「滋潤」概念之文字申准註冊
    者，實不在少數，例如「潤澤」、「滋補樂」、「滋養坊」
    、「滋養」、「滋養家」、「滋柔美」、「潤美精」、「潤
    的」、「e 潤」、「潤肌精」、「潤顏康」、「養膚」、「
    養臉」、「養生能量」、「滋精」、「滋優美」、「滋力」
    、「滋麗」、「滋眼」、「滋骨」、「養護」、「養體素」
    、「養肝康」、「養命」、「養生」、「養神蛋」、「養健
    」、「養命水」、「潤而猛」、「潤滑精典」等商標，依商
    標審查一致性，系爭商標應獲准註冊。
三、被告聲明求為判決：駁回原告之訴。並抗辯：
  (一)系爭商標之「滋潤」，係有指「浸潤、潤澤」、「使不乾燥
    」之意，經查，水會滋潤細胞，讓細胞有活氧，使身體內生
    化生理功能正常的進行，身體缺乏水分會引起「脫水現象」
    ，而導致許多疾病的發生；而滋補細胞，鎖緊水份，令肌膚
    滋潤有彈性，可活化皮膚細胞，增加皮膚含水量。是原告以
    「滋潤」作為商標，指定使用於「奶粉、米漿、豆漿、豆花
    、薑醬、食用油、果凍、肉類及其製品、肉類速食調理包、
    乾製果蔬、冷凍果蔬、脫水果蔬、糖漬果蔬、蔬菜速食調理
    包、紅豆湯、人造肉速食調理包、素食高湯、食品添加用蛋
    白質粉、果蔬抹醬」商品，為所指定商品可滋潤細胞或皮膚
    之說明，自有商標法第23條第1 項第2 款規定之適用。
  (二)至原告所舉諸多案例，多與本件之構成要素不同，亦有個案
    核准是否妥切者，商標申請人自不能以某些構成元素相同之
    商標核准案例，要求形式上之平等，作相同有利之結論，而
    偏離商標法第1 條規定之意旨。另原告所附原證4 號，於中
    國大陸亦有「滋潤」、「好滋潤」、「真滋潤」、「美滋潤
    」等商標獲准註冊，因同屬華語國家，對文字字義的認知應
    為相同或極相近一節，經核各國國情不同，審查標準各異，
    實不得執為本件亦應核准之論據。
四、得心證之理由：
  (一)查系爭商標係於98年10月13日申請註冊，被告於99年8 月9
    日為「不得註冊，應予核駁」之審定，是系爭商標之申請應
    否准許註冊，應以92年5 月28日修正公布之商標法為斷。故
    本件爭點為系爭商標是否違反同法第23條第1 項第2 款規定
    。
  (二)按92年5 月28日修正公布之商標法第5 條規定：「（第1 項
    ）商標得以文字、圖形、記號、顏色、聲音、立體形狀或其
    聯合式所組成，（第2 項）前項商標，應足以使商品或服務
    之相關消費者認識其為表彰商品或服務之標識，並得藉以與
    他人之商品或服務相區別。」第23條第1 項第2 款規定：「
    商標有下列情形之一者，不得註冊：二表示商品或服務之形
    狀、品質、功用或其他說明者。」所謂「商品之說明」係指
    商標圖樣之文字、圖形、記號、顏色、聲音、立體形狀或其
    聯合式，依社會一般通念如為商品本身之說明，或與商品本
    身之說明有密切關聯者，即不得申請註冊，不以一般製造、
    經銷該項商品者所共同使用為必要。又商標重在足使商品或
    服務之相關消費者認識其為表彰商品或服務之標識，並得藉
    以與他人之商品或服務相區別，而具有識別性。如商標圖樣
    整體為說明性或不具識別性者，即有同法第23條第1 項第2
    款之適用。
  (三)系爭商標圖樣係由單純未經設計之印刷字體中文「滋潤」由
    左至右所構成。而「滋潤」2 字，為國人常見習用之語詞，
    有「浸潤、潤澤」、「不乾燥」、「舒適」之意，與「潤澤
    」、「津潤」等詞相近，其相反詞則為「乾燥」（見審定卷
    第9-1 頁之教育部重編國語辭典修訂本《網路版》查詢網頁
    資料）。以之作為商標圖樣，指定使用於「奶粉、米漿、豆
    漿、豆花、薑醬、食用油、果凍、肉類及其製品、肉類速食
    調理包、乾製果蔬、冷凍果蔬、脫水果蔬、糖漬果蔬、蔬菜
    速食調理包、紅豆湯、人造肉速食調理包、素食高湯、食品
    添加用蛋白質粉、果蔬抹醬」商品，足使相關消費者產生食
    用上開商品，可滋潤身體、發揮生理功能之直接聯想。因此
    ，原告以中文「滋潤」作為系爭商標圖樣，指定使用於上開
    食品類商品，予相關消費者之認知，乃為該等商品品質、功
    用之說明，而有92年5 月28日修正公布之商標法第23條第1
    項第2 款所定不得註冊之情事。
  (四)至原告主張系爭商標為暗示性商標云云，然「滋潤」2 字並
    不限於單純以水分補充於皮膚、植物、土地等乾燥之物上，
    並包含因補充能量或元素而滋潤人類的生理或心理之意義，
    是以相關消費者，無須運用想像力，即可直接自系爭商標之
    「滋潤」圖樣，得知所使用商品之品質、功用，系爭商標自
    非屬暗示性商標，故原告此部分主張，要無足取。
  (五)原告所舉多件申准註冊諸案例（「滋潤寵愛」、「草本滋潤
    」、「滋潤之」、「潤澤」、「滋補樂」、「滋養坊」、「
    滋養」、「滋養家」、「滋柔美」、「潤美精」、「潤的」
    、「e 潤」、「潤肌精」、「潤顏康」、「養膚」、「養臉
    」、「養生能量」、「滋精」、「滋優美」、「滋力」、「
    滋麗」、「滋眼」、「滋骨」、「養護」、「養體素」、「
    養肝康」、「養命」、「養生」、「養神蛋」、「養健」、
    「養命水」、「潤而猛」、「潤滑精典」等商標。見審定卷
    第17至22頁），以及本院98年度行商訴字第67號行政判決有
    關「COOL WATER」商標之見解，核其商標圖樣所使用圖樣，
    其個別意義不同，與系爭商標圖樣「滋潤」之意義有別，且
    所指定使用之商品或服務與系爭商標不同，是以個案具體事
    實涵攝於各種判斷因素時，商標近似、商品類似程度如何、
    消費者對商標之熟悉度、識別性強弱等判斷因素，因個案事
    實及證據樣態差異，於個案中調查審認結果，當然有所不同
    。因此，案情有別，係屬另案是否妥適問題，基於商標審查
    個案拘束原則，要難比附援引，執為系爭商標亦應准予註冊
    之論據。另原告雖以「滋潤」、「好滋潤」、「真滋潤」、
    「美滋潤」等商標亦於中國大陸獲准註冊（見本院卷第21至
    28頁），然「好滋潤」、「真滋潤」、「美滋潤」之商標圖
    樣，除「滋潤」2 字外，另加以其他文字，與系爭商標圖樣
    有別，且各該商標所指定使用之商品亦與系爭商標不同，況
    各國商標審查法制概不相同，亦無由以他國案例，遽謂本件
    即應為相同之結論。
五、綜上所述，系爭商標之註冊有92年5 月28日修正公布之商標
    法第23條第1 項第2 款所定情形。從而，被告所為「不准註
    冊，應予核駁」之處分，雖以「... 水會滋潤細胞，讓細胞
    有活氧，使身體內生化生理功能正常的進行，身體缺乏水分
    會引起『脫水現象』，而導致許多疾病的發生；而滋補細胞
    ，鎖緊水份，令肌膚滋潤有彈性，可活化皮膚細胞，增加皮
    膚含水量。」而認定系爭商標為所指定商品可滋潤細胞或皮
    膚之說明（原處分第1 至2 頁理由第二項），其理由雖有未
    洽，但尚不影響結論之判斷，訴願決定未予指摘，予以維持
    ，結論尚無不合。原告訴請撤銷，為無理由，應予駁回。
六、本件事證已明，兩造其餘主張或答辯，已與本院判決結果無
    涉，爰毋庸一一論列，併此敘明。
據上論結，本件原告之訴為無理由，依智慧財產案件審理法第1
條，行政訴訟法第98條第1 項前段，判決如主文。
中　　華　　民　　國　　100　 年　　3　　 月　　17　　日
                    智慧財產法院第二庭
                           審判長法　官  陳忠行
                                 法  官  曾啟謀
                                 法  官  蔡惠如
以上正本係照原本作成。
如不服本判決，應於送達後20日內，向本院提出上訴狀並表明上
訴理由（須按他造人數附繕本）。
如於本判決宣示後送達前提起上訴者，應於判決送達後20日內補
提上訴理由書（須按他造人數附繕本）。
中　　華　　民　　國　　100　 年　　3　　 月　　17　　日
                                書記官  林佳蘋
